【裁判字號】    99,聲,197
【裁判日期】    990430
【裁判案由】    宣告沒收
【裁判全文】
臺灣基隆地方法院刑事裁定               99年度聲字第197號
聲  請  人  臺灣基隆地方法院檢察署檢察官
被      告  甲○○
上列聲請人因違禁物事件，聲請單獨宣告沒收（99年度聲沒字第
24 號），本院裁定如下：
    主  文
聲請駁回。
    理  由
一、本件聲請意旨略以：被告甲○○經警於下列時、地查獲施用
    第一級、第二級毒品之案件，業經本署簽結在案，下列扣案
    之第一級毒品海洛因及第二級毒品安非他命、甲基安非他命
    ，請依法宣告沒收銷燬之：
  (一)民國93年9 月26日上午3 時5 分許為警採尿前24小時內、96
    小時內之某時，在不詳處所，分別施用第一級毒品海洛因及
    第二級毒品安非他命各1 次。嗣為警於同日凌晨零時10分，
    在基隆市○○區○○路54號華星大飯店202 室臨檢查獲，並
    扣得第一級毒品海洛因1 包（淨重0.34公克）、第二級毒品
    安非他命1 包（毛重14公克）（94年度毒偵字第1254號、93
    年度毒偵1814號）。
  (二)93年10月11日凌晨2 時17分為警採尿回溯24小時、96小時內
    之某時，在不詳處所，以不詳方式，分別施用第一級毒品海
    洛因及第二級毒品安非他命。嗣為警於同年月10日下午8 時
    許，在基隆市○○區○○街22巷10號搜索查獲，並扣得第一
    級毒品海洛因2 包（合計淨重1.87公克）及第二級毒品安非
    他命3包（合計毛重4.8公克）（94年度毒偵字第1254號、93
    年度毒偵字第1927號）。
  (三)93年11月17日（聲請書誤載為93年10月11日）下午8 時40分
    許為警採尿前24小時內、96小時內之某時，在不詳處所，分
    別施用第一級毒品海洛因及第二級毒品安非他命各1 次。嗣
    為警於同日下午7 時20分許，在基隆市○○區○○街22巷10
    號搜索查獲，並扣得第一級毒品海洛因3 包（合計淨重0.13
    公克）（94年度毒偵字第1256號、93年度毒偵字第2298號）
    。
  (四)93年11月23日下午5 時46分為警採尿回溯24小時、96小時內
    之某時，在不詳處所，以不詳方式，分別施用第一級毒品海
    洛因及第二級毒品安非他命。嗣為警於同日下午3 時40分，
    在基隆市仁愛區○○○○○路口盤查查獲，並扣得第一級毒
    品海洛因3 包（合計淨重1.12公克）、第二級毒品安非他命
    1包（毛重0.3公克）（94年度毒偵字第1256號、93年度毒偵
    字第2324號）。
  (五)93年12月4 日凌晨2 、3 時許，在基隆市○○區○○路華都
    飯店603 號房內，以將第二級毒品安非他命置於玻璃球內燒
    烤方式，施用第二級毒品安非他命1 次。嗣為警於同日中午
    12時10分，在基隆市○○區○○路501 號前盤查查獲，並扣
    得第二級毒品安非他命1 包（毛重0.3 公克）（94年度毒偵
    字第1252號、93年度毒偵字第2418號）。
  (六)93年12月25日下午6 時許為警採尿前24小時內、96小時內之
    某時，在不詳處所，分別施用第一級毒品海洛因及第二級毒
    品安非他命各1 次，嗣於同年月24日為警緝獲，並扣得第二
    級毒品甲基安非他命1包（毛重0.192公克）（扣案之毒品係
    警於93年11月25日晚間9 時20分許，在基隆市○○區○○街
    22巷10號搜索時查獲，當日僅被告甲○○之妹鍾惠君，被告
    甲○○係日後通緝到案）（94年度毒偵字第1108號）。
二、按違禁物或專科沒收之物得單獨宣告沒收，又查獲之毒品不
    問屬於犯人與否，均沒收銷燬之，刑法第40條第2 項、毒品
    危害防制條例第18條第1項前段固分別定有明文，惟查：
  (一)聲請意旨所指被告甲○○各次施用第一級毒品海洛因、第二
    級毒品甲基安非他命、安非他命及扣案之白色粉末或結晶體
    分係第一級毒品海洛因、第二級毒品安非他命、甲基安非他
    命之事實，分別有下列事證可佐，堪以認定：
    1.理由欄一(一)所示之事實，被告雖否認有施用第一級毒品海
      洛及第二級毒品安非他命之事實，惟查，其經警所採集之
      尿液經送驗結果，呈嗎啡、安非他命及甲基安非他命之陽
      性反應，有台灣尖端先進生技醫藥股份有限公司93年9 月
      30日濫用藥物檢驗報告及基隆市警察局第一分局嫌犯編號
      表各1紙存卷可按（見93年度毒偵字第1814號卷第44-45頁
      ），且扣案之白色粉末1 包（淨重0.34公克），內含有第
      一級毒品海洛因成分，有法務部調查局調科壹字第320002
      404號鑑定通知書1紙在卷可參（見同上毒偵卷第46頁），
      又扣案之白色結晶體1 包（毛重14公克），內含有第二級
      毒品安非他命成分，有基隆市警察局第一分局查獲涉嫌毒
      品危害防制條例毒品初步鑑驗報告單1紙附卷可查。
    2.理由欄一(二)所示之事實，被告雖否認有施用第一級毒品海
      洛及第二級毒品安非他命之事實，惟查，其經警所採集之
      尿液經送驗結果，呈嗎啡及甲基安非他命之陽性反應，有
      基隆市衛生局基衛檢壹字第0930015457號檢驗成績書1 紙
      （見94年度毒偵字第1254號卷第13頁）及基隆市警察局第
      二分局93年10月11日基警分二刑字第0930004569號函1 紙
      （內載尿液編號，見93年度毒偵字第1927號卷第3 頁）在
      卷可查，且扣案之白色粉末2 包（合計淨重1.87公克），
      內均含有第一級毒品海洛因成分，有法務部調查局調科壹
      字第320002407 號鑑定通知書1 紙在卷可查（見93年度毒
      偵字第1927號卷第55頁），又扣案之白色結晶體3 包（合
      計毛重4.8 公克），內均含有第二級毒品安非他命成分，
      有基隆市警察局第二分局偵查隊查獲涉嫌毒品危害防制條
      例毒品初步鑑驗報告單1 紙附卷可參（見94年度毒偵字第
      1254號卷第20頁）。
    3.理由欄一(三)所示之事實，被告於檢察官偵訊時坦承施用第
      一級、第二級毒品之犯行（見93年度毒偵字第2298號卷第
      42頁），且其經警所採集之尿液經送驗結果，呈嗎啡及甲
      基安非他命之陽性反應，有基隆市衛生局基衛檢壹字第09
      30017267號檢驗成績書及基隆市警察局第四分局緝獲毒品
      嫌疑人編號表各1 紙（分見同上毒偵卷第3 頁及第53頁）
      ，且扣案之白色粉末3 包（合計淨重0.13公克），內均含
      有第一級毒品海洛因成分，有法務部調查局93年12月23日
      調科壹字第320002480 號鑑定通知書1 份附卷可參（見同
      上毒偵卷第51-1頁）。
    4.理由欄一(四)所示之事實，被告於警詢、偵訊時均坦承施用
      第二級毒品安非他命，否認施用第一級毒品海洛因（見93
      年度毒偵字第2324號卷第7 頁、第22頁），惟其經警採集
      之尿液檢驗結果，呈嗎啡及甲基安非他命之陽性反應，有
      基隆市衛生局基衛檢壹字第0930017943號檢驗成績書及基
      隆市警察局第一分局嫌犯編號表各1 紙附卷可憑（見同上
      毒偵卷第14頁、第38頁），且扣案之白色粉末3 包（合計
      淨重1.12公克），內均含有第一級毒品海洛因成分，有法
      務部調查局93年12月27日調科壹字第320002492 號鑑定通
      知書1 紙附卷可憑（見同上毒偵卷第36頁），又扣案白色
      結晶體1包（毛重0.3公克），內含有第二級毒品安非他命
      成分，有基隆市警察局第一分局查獲涉嫌毒品危害防制條
      例毒品初步鑑驗報告單1 紙在卷可查（見同上毒偵卷第12
      頁）。
    5.理由欄一(五)所示之事實，業據被告於警詢、偵訊時坦承在
      卷（見93年度毒偵字第2418號卷第7 頁、第11頁），且其
      經警所採集之尿液送驗結果，呈嗎啡及甲基安非他命之陽
      性反應，有基隆市衛生局基衛檢壹字第0930018577號檢驗
      成績書及基隆市警察局第一分局嫌犯編號表各1 紙在卷可
      查（見93年度毒偵字第2418號卷第3 頁、第40頁），且扣
      案之白色結晶體1包（毛重0.3公克），內含有第二級毒品
      安非他命成分，亦有基隆市警察局第一分局警備隊查獲涉
      嫌毒品危害防制條例毒品初步鑑驗報告單1份附卷可參（
      同上毒偵卷第17頁）。
    6.理由欄一(六)所示之事實，被告於警詢時坦承施用第二級毒
      品安非他命之事實，然矢口否認有施用第一級毒品海洛因
      之犯行，且否認扣案之白色結晶體1 包係其所持有。惟查
      ，其經警所採集之尿液送驗結果，呈嗎啡、安非他命及甲
      基安非他命之陽性反應，有基隆市衛生局基衛檢壹字第09
      30019274號檢驗成績書、基隆市警察局第二分局93年12月
      27日基警分二刑字第0930024800號函（內載尿液檢體編號
      ）、台灣尖端先進生技醫藥股份有限公司94年3 月25日濫
      用藥物檢驗報告及基隆市警察局第二分局偵辦毒品案件尿
      液檢體對照表各1紙（見94年度毒偵字第1108號卷第4-5頁
      、第10頁、第21頁）附卷可查，且扣案之白色結晶體1 包
      （毛重0.192 公克），內含有第二級毒品甲基安非他命成
      分，有行政院衛生署管制藥品管理局管檢字第0940006517
      號檢驗成績書1 紙在卷可查（見同上毒偵卷第52頁），且
      證人即被告之妹鍾慧君於警詢時指證上開扣案之第二級毒
      品甲基安非他命係被告所持有（見同上毒偵卷第18-19 頁
      ）。
  (二)按毒品危害防制條例經總統於92年7 月9 日以華總一義字第
    09200121930 號公布，並自93年1 月9 日起施行。修正前之
    毒品危害防制條例第23條第2 項規定：「依前項規定為不起
    訴之處分或不付審理之裁定後，5 年內再犯第10條之罪者，
    不適用前項之規定。但應由檢察官聲請法院或由少年法庭裁
    定先令入戒治處所施以強制戒治。3 犯以上者，亦同。」，
    修正後之毒品危害防制條例第23條第2 項則規定：「觀察、
    勒戒或強制戒治執行完畢釋放後，五年內再犯第10條之罪者
    ，檢察官或少年法院（地方法院少年法庭）應依法追訴或裁
    定交付審理。」，是二者「再犯」之差別在於修正前係需經
    「不起訴之處分或不付審理之裁定後」、修正後則為「觀察
    、勒戒或強制戒治執行完畢釋放後」；又修正後同條例第35
    條規定：「於中華民國九十二年六月六日本條例修正施行前
    繫屬之施用毒品案件，於修正施行後，適用修正後之規定，
    並依下列方式處理：一、觀察、勒戒及強制戒治中之案件，
    適用修正後觀察、勒戒及強制戒治之規定。二、偵查中之案
    件，由檢察官依修正後規定處理之。三、審判中之案件，由
    法院或少年法院（地方法院少年法庭）依修正後規定處理之
    。四、審判中之案件，依修正後之規定應為不起訴之處分或
    不付審理之裁定者，法院或少年法院（地方法院少年法庭）
    應為免刑之判決或不付保護處分之裁定。前項情形，依修正
    前之規定有利於行為人者，適用最有利於行為人之法律。」
    查被告於前揭毒品危害防制條例修正施行前因施用第二級毒
    品案件，經臺灣臺北地方法院以92年度毒聲字第276號裁定
    令入觀察勒戒處所施以觀察勒戒，因認有繼續施用毒品之傾
    向，再經同院以92年度毒聲字第1743號裁定送強制戒治，嗣
    經同院以93年度毒聲字第391 號裁定停止戒治，所餘戒治期
    間付保護管束，而於93年6 月14日停止戒治出所，保護管束
    終結日則為93年9 月16日，其於保護管束期間，經通知未依
    規定到場接受採尿，經臺灣基隆地方法院檢察署觀護人分別
    於93年6月21日、同年7月5日、同年7月26日計3 次書面告誡
    仍未到場接受採尿，臺灣臺北地方法院檢察署檢察官因認被
    告於保護管束期間，有違反保護管束應遵守事項情節重大，
    而以93年度聲撤戒一字第14號向臺灣臺北地方法院聲請撤銷
    被告之停止戒治，經臺灣臺北地方法院以毒品危害防制條例
    業經修正刪除第22條第2 項「停止戒治之期間，應付保護管
    束，期滿未經撤銷者，視為強制戒治期滿，其違反保護管束
    應遵守事項情節重大，得由檢察官聲請法院或由少年法庭裁
    定撤銷停止戒治」之規定，被告適用修正後之規定不必再因
    停止戒治被撤銷而再受強制戒治，反之適用修正前之規定，
    則被告將因停止戒治被撤銷而再受強制戒治，因認適用修正
    後之規定較有利於被告，而駁回臺灣臺北地方法院檢察官之
    聲請，臺灣臺北地方法院檢察署檢察官不服裁定結果，提起
    抗告後，經臺灣高等法院以同一理由駁回抗告等情，有臺灣
    臺北地方法院93年度毒聲字第662 號裁定（見94年度毒偵字
    第69號卷第57頁）、臺灣高等法院93年度毒抗字第398 號裁
    定（見94年度毒偵字第1108號卷第46頁）影本各1 份及臺灣
    高等法院被告前案紀錄表1 份在卷可參，據此推論，被告既
    於93年6 月14日停止戒治出所，且確定其並無遭撤銷停止戒
    治再執行強制戒治之可能，則參酌修正後毒品危害防制條例
    第35條第1項第1款、第23條第2項之規定，自應以93年6月14
    日作為被告強制戒治執行完畢釋放日。
  (三)如前認定，被告如聲請意旨所指施用第一級、第二級毒品之
    時間均係在毒品危害防制條例修正施行後所犯，且均在被告
    93年6月14日強制戒治執行完畢釋放後之5年內，自應逕行適
    用前揭修正後之毒品危害防制條例第23條第2 項之規定，而
    無新舊法適用比較問題，是被告既係於93年6 月14日強制戒
    治執行完畢釋放後之5 年內，先後再犯如聲請意旨所指施用
    第一級、第二級毒品之犯行，聲請人自應依前揭修正後之毒
    品危害防制條例第23條第2 項規定起訴被告。詎臺灣基隆地
    方法院檢察署檢察官竟以被告如聲請意旨所指施用第一級、
    第二級毒品之犯行，係在被告上開如理由欄二(二)所指施用第
    二級毒品犯行經執行強制戒治後，且於該案件經臺灣臺北地
    方法院檢察署檢察官於94年3 月16日以94年度戒毒偵字第46
    號不起訴處分書為不起訴處分前所犯，而依據檢察機關辦理
    毒品危害防制條例案件應行注意事項第23條後段規定，認被
    告再犯如聲請意旨所指之施用第一級、第二級毒品案件之後
    案，應併被告所犯上開如理由欄二(二)所示之前案辦理，而於
    94 年7月14日以94年度毒偵字第1108號、第1251號、第1252
    號、第1254號、第1255號、第1256號予以簽結在案，有臺灣
    臺北地方法院檢察署檢察官94年度戒毒偵字第46號不起訴處
    分書及臺灣基隆地方法院檢察署檢察官94年7 月14日94年度
    毒偵字第1108號、第1251號、第1252號、第1254號、第1255
    號、第1256號簽各1 份存卷可查（見94年度毒偵字第1108號
    卷第47-48 頁），臺灣基隆地方法院檢察署檢察官顯係誤以
    上開臺灣臺北地方法院檢察官就被告前案所犯施用第二級毒
    品案件所為94年度戒毒偵字第46號不起訴處分之時間，即94
    年3 月16日，作為被告如聲請意旨所示施用第一級、第二級
    毒品案件之後案之「再犯」時間，於法自有未合。
  (四)綜上所述，臺灣基隆地方法院檢察署檢察官就被告如聲請意
    旨所指之施用第一級、第二級毒品之案件本應予以起訴，卻
    以行政簽結方式處理，於法雖有未合，然因檢察官之行政簽
    結並不具有既判力，檢察官仍可依法就被告所犯如聲請意旨
    所指之施用第一級、第二級毒品案件予以起訴，從而聲請意
    旨聲請宣告沒收之第一級、第二級毒品即顯為被告犯罪之證
    據，自應於被告如聲請意旨所示各次所犯施用第一級、第二
    級毒品罪項下分別宣告沒收，而無由在被告所犯如聲請意旨
    所指之施用第一級、第二級毒品案件偵結或審結以前，由本
    院逕依所請為沒收銷燬之宣告，從而本件之聲請核無理由，
    爰裁定如主文之所示。
三、依刑事訴訟法第220條，裁定如主文。
中    華    民    國    99    年    4     月    30    日
                  刑事第一庭法  官  劉桂金
以上正本證明與原本無異。
對於本件裁定如有不服，應於收受送達後5日內，向本院提出抗
告書狀，敘述抗告之理由，抗告於臺灣高等法院。
中    華    民    國    99    年    4     月    30    日
                            書記官  劉如純

司法院資訊處製作；財團法人民間司法改革基金會備份。
